臺灣臺南地方法院刑事判決　　　　　　　　　　　　　九十年度易字第二三一五號
　　公　訴　人　臺灣臺南地方法院檢察署檢察官
　　被　　　告　甲○○
　　選任辯護人　石本婁
右列被告因侵占案件，經檢察官提起公訴（九十年度偵字第五七二四號），本院判決
如左：
    主  文
甲○○意圖為自己不法之所有，而侵占遺失物，處罰金壹仟元，如易服勞役，以參佰
元折算壹日。
    事  實
一、甲○○於民國九十年五月四日下午二時許，前往臺南市○○路四十五號「東和郵
    局」寄送包裹時，發現先前同在該郵局內交寄郵件之乙○○所遺失在櫃台之SONY
    牌Ζ18型行動電話一支（價值約新臺幣一萬五千元），竟意圖為自己不法之所有
    ，侵占該行動電話。嗣經乙○○發現行動電話遺失，要求東和郵局調閱監視錄影
    帶並確認甲○○身分，再報警聯繫甲○○母親轉告後，甲○○乃於當日晚間六時
    三十分許，自行前往臺南市警察局第一分局莊敬派出所報繳該行動電話。
二、案經臺南市警察局第一分局報告臺灣臺南地方法院檢察署檢察官偵查起訴。
    理  由
一、訊據被告甲○○於警、偵訊及本院審理時，固均坦承於上開時地，拾獲乙○○所
    遺失之行動電話等情，惟矢口否認有侵占該行動電話之意思，辯稱：「伊於是日
    下午二時許，至小東路郵局寄大學聯招報名表，發現有遺失的手機，潛意識之觀
    念上思惟應將遺失之手機交予管區派出所處理，始為適法，因一時思慮欠周，社
    會經驗不足，而未思及就近將手機交予櫃台人員，致遭誤會。其後因上課之故，
    未能依時將手機即行交警處理，縱有遲延之事，仍無刑事法上侵占罪之犯意。」
    云云。
二、經查，被告前開拾獲乙○○所遺失之行動電話，並於當日晚間前往臺南市警察局
    第一分局莊敬派出所報繳之自白，經核與證人乙○○於警訊中所陳述之被害情節
    ，以及證人即莊敬派出所警員王國銘於偵訊中所為證述相符，此外，並有贓物領
    據一紙、該行動電話之照片二幀附卷可稽，被告此部份自白，應可信為真實。被
    告雖否認有侵占該行動電話之不法所有意圖，惟查：
  (1)證人乙○○在離開東和郵局後，隨即發現行動電話遺失，再返回郵局內尋找行動
    電話無著後，即以其女友之電話撥打該遺失電話之門號，第一次接通後無人說話
    就被掛斷，再打一次時則該門號已轉入語音信箱等情，為證人乙○○於警訊中證
    述甚明，被告於本院審理時，亦自承伊拾獲該電話後，曾有他人撥打該電話門號
    ，但伊不知如何使用該行動電話，按了二、三次按鈕後螢幕就消失，其後不知如
    何再開機等語，足見乙○○所述曾經撥打該門號試圖聯絡等語屬實。審諸SONY牌
    Ζ18型行動電話係採掀蓋式設計，有前引該電話照片可佐，而該類型行動電話於
    來電時掀開話蓋即可接聽，應屬現今社會一般人應有之常識，何況被告於本院審
    理時，自承伊所使用之行動電話亦係採掀蓋式設計之NOKIA牌8850型，更不能諉
    稱不知如何使用該型電話；至坊間各廠牌之行動電話，其電源開關設計固然不盡
    相同，然開關機鈕之標示則多已統一，被告既為心智成熟之成年人，且有使用行
    動電話之經驗，所辯係因不知如何使用而錯誤關機云云，本院認不足採，並可推
    認伊係刻意關機以排除失主乙○○之聯繫。
  (2)被告於九十年五月四日下午二時許拾獲該行動電話後，遲至當日下午六時三十分
    許，始至臺南市警察局第一分局莊敬派出所報繳之情，復為被告供述綦詳。惟就
    被告何以遲延將近四個小時後，方前往警局報繳之原因，被告先於警訊中陳稱當
    日下午伊須到補習班補習，直到下午五時下課，接伊母親廖桂麗下班後，返家休
    息至五時五十分再去補習，抵達補習班時憶起行動電話仍未送至警局，才於六時
    三十分許，就近將行動電話送到莊敬派出所，伊母親則於六時四十分許電話告知
    伊員警查緝該行動電話之事；次於本院審理時，則稱係因接獲母親電話告知，始
    憶起電話尚未報繳之事，故就近將電話送往莊敬派出所後，再返家載母親一同前
    往臺南市警察局第一分局東寧派出所說明等語，對於係自行報繳行動電話後，始
    接到母親通知，或接到通知後方前往報繳乙節，前後供述已不一致。參諸檢察官
    已於偵訊中調閱被告行動電話門號（0000000000號）於九十年五月四
    日之通聯紀錄，並查知被告之母廖桂麗早於當晚六時十六分許，以家裡的電話（
    00－0000000號）聯絡被告，被告則至六時三十分許，始將行動電話送
    至莊敬派出所報繳等情，可認被告於本院翻異前詞，乃先前不實供述已遭檢察官
    攻訐之故。而被告既稱係因忙於補習上課，一時忘記將乙○○之行動電話送交警
    察局，卻又於警訊中為不實供述，意圖掩飾伊係經母親通知始報繳電話之事實，
    則被告所辯係因忘記而遲延交還行動電話云云，亦可存疑。
  (3)被告另以伊曾於晚飯時，向母親提及拾獲行動電話之事，並經母親告誡應儘速送
    交警局云云，辯稱伊並非蓄意不還該電話，證人即被告之母廖桂麗於本院審理時
    ，亦附和其詞（本院九十一年三月一日訊問筆錄）。然經本院傳訊九十年五月四
    日負責聯繫證人廖桂麗之警員丙○○，則稱並不記得證人廖桂麗曾於電話中解釋
    被告所以未報繳之理由（本院九十一年三月二十九日審理筆錄），雖本院訊問證
    人丙○○之日，與其聯繫證人廖桂麗之時，相距已超過半年，證人丙○○對該事
    之記憶理應因時日久遠而模糊，惟臺南市警察局第一分局於九十年十月十一日函
    覆檢察官以說明處理經過之函文中，亦僅說明「電話由李嫌（指被告）母親接聽
    並告之警方其子外出補習未在家中，經本分局員警通知其母請李嫌到案說明…」
    等語，隻字未提證人廖桂麗曾有任何解釋，再衡之證人廖桂麗係與被告共同前往
    臺南市警察局第一分局東寧派出所說明，則以廖桂麗護子情切，更應汲汲於向員
    警說明事實經過並製成筆錄，承上諸點，本院認被告、證人廖桂麗所共同陳述該
    二人曾於晚飯時談及拾獲行動電話之事云云，要屬事後企圖卸責與迴護之詞，均
    不足採。
  (4)綜上所述，被告於下午二時許，在郵局公共場所內拾獲他人所遺失之高價行動電
    話，不思當場將該電話交由亦具公務員身分之郵務人員處理，而自行攜帶離開郵
    局，待失主乙○○嘗試聯繫拾獲電話之人時，又將行動電話關機，拒絕與失主通
    話，直至乙○○輾轉透過員警聯繫上證人廖桂麗，廖桂麗再通知被告前往警局說
    明後，始於晚間六時三十分許，將電話送交警察局，更於警訊中謊稱係自行報繳
    而非經母親通知所為，則被告拾獲該行動電話後，原無返還失主之意思，於本院
    已經顯然，被告辯稱並無不法所有意圖云云，要無可採，而被告本於不法所有意
    圖，占有拾獲之行動電話拒絕返還或交予該管公務機關，行為構成刑法第三百三
    十七條之侵占遺失物罪，復可認定。本件事證已臻明確，被告犯行可以認定。
三、核被告拾獲他人遺失之行動電話後，改變持有為所有之意思，將該行動電話侵占
    入己，所為係犯刑法第三百三十七條之侵占遺失物罪。爰審酌被告一時失慮，侵
    占他人遺失之行動電話，雖因此侵害他人之財產權，然被告事後已將該電話返還
    失主，實際上並未因此獲得利益，被告行為之惡性並非重大，且所犯罪章之法定
    刑度輕微，法律上本無重懲被告之必要；而被告現仍在學，並有意參與國家考試
    ，伊深恐留下犯罪記錄影響日後生涯之心態亦可理解，惟被告既已觸犯刑章，乃
    不思於警、偵訊中坦承犯行，使檢察官得以依職權從輕處置，竟又企圖以謊言彌
    補已犯之錯誤，且於錯失前開機會遭檢察官起訴後，仍於本院否認犯行，顯見並
    無悔意等一切情狀，量處如主文所示之刑，並諭知易服勞役之折算標準，且不為
    緩刑之宣告，以資懲儆。
據上論斷，應依刑事訴訟法第二百九十九條第一項前段，刑法第三百三十七條、第四
十二條第二項、罰金罰鍰提高標準條例第一條前段、第二條，判決如主文。
本案經檢察官李白松到庭執行職務。
中      華      民      國      九十一      年    四    月      十二    日
                                      臺灣臺南地方法院刑事第五庭
                                          法  官   吳坤芳
右正本證明與原本無異。
如不服本判決，應於判決送達後十日內向本院提出上訴狀( 應附繕本 )。
                                          書記官   張豐榮
中      華      民      國      九十一      年    四    月    十二    日
附錄論罪科刑法條：
刑法第三百三十七條
意圖為自己或第三人不法之所有，而侵占遺失物、漂流物或其他離本人所
持有之物者，處五百元以下罰金。
